最高法院刑事判決　　　　　　　　　　　　　　　九十一年度台上字第一○六九號
　　上　訴　人　甲○○
　　選任辯護人　康進益律師
　　　　　　　　王國論律師
右上訴人因傷害致人於死案件，不服台灣高等法院高雄分院中華民國八十八年十二月
八日第二審更審判決（八十八年度上更字第一九八號，起訴案號：台灣高雄地方法院
檢察署八十五年度偵續字第三七四號），提起上訴，本院判決如左：
    主  文
原判決撤銷，發回台灣高等法院高雄分院。
    理  由
本件原判決認定上訴人甲○○係高雄縣路竹鄉○○路七十一號「路竹ＫＴＶ」副總經
理，陳孟吟（已死亡）為該店之負責人，陳秀月、劉信吉（綽號「吉仔」）分別為該
店之服務生、廚師，柯正吉（綽號「蝌蚪」）則為陳秀月之男友。民國八十五年十月
七日凌晨三時三十分許，黃華展及友人黃坤財前往「路竹ＫＴＶ」喝酒唱歌，由陳秀
月及另一不詳姓名女子陪酒坐檯。嗣於當日凌晨四時十分許，該店欲予結帳，因黃華
展與黃坤財無法給付所消費款項，二人遂商議由黃坤財返家籌錢，黃華展則留在二０
六號包廂等候。詎黃坤財一去不返，陳孟吟因不耐久候，進入該包廂再度向黃華展催
討消費款，惟黃華展假藉酒意欲動手撫摸陳孟吟，陳女見狀以手摑黃華展一巴掌，黃
某即持煙灰缸擲向陳孟吟，經其以手擋住。適上訴人經過，乃要二人到大廳等候，並
要黃華展打電話回家，請家人拿錢前來結帳。迄當日上午五時三十分，陳孟吟因見黃
華展一直未能結帳乃再度催促。乃黃華展譏諷陳孟吟「有本事叫你老公坐輪椅來收」
等語（按陳女之夫於同年六月二日因頭部外傷合併腦出血等傷害，經鑑定為中度肢殘
）。語畢即欲離去，陳孟吟憤而基於傷害之犯意，自店內桌下取出其所有木棍一支，
朝黃華展背部毆打，黃華展欲下樓逃離，惟遭陳孟吟擲棒擊中而於樓梯間失足跌落。
然陳孟吟心有未甘，自後追下樓，並持木棍朝黃華展身體各處毆打，彼時上訴人及陳
秀月、劉信吉亦共同基於傷害之犯意聯絡，或由陳秀月持店內另一支木棍或由上訴人
、劉信吉分別以手腳而共同毆打黃華展。不久，柯正吉駕車前往欲接陳秀月下班，見
狀亦基於共同傷害之犯意聯絡，自其所駕駛車牌號碼Ｆ五｜九五六七號自小客車內取
出其所有鋁質球棒一支，持該球棒並以手腳毆打黃華展。旋為劉信吉奪下放回車內。
後警方接獲報案，前往處理，惟不知何人傷害黃華展，並要求陳孟吟將黃華展送醫診
治，同日上午六時許，陳孟吟遂向柯正吉商借前開自小客車，並由劉信吉將黃華展抬
至車內後座，與陳秀月共同駕車前往同鄉○○路五十一號其住處換車，其間陳孟吟復
要求黃華展給付消費款，惟仍遭黃某拒絕。陳孟吟等人復基於妨害自由之犯意聯絡，
於換車後由陳孟吟載黃華展、陳秀月、劉信吉沿路竹鄉竹滬方向行駛，沿途並下車買
冰，向黃華展稱若不還錢，要以冰塊讓他坐等語。後駛至路竹鄉○○○路旁某處漁塭
，劉信吉將黃華展拉下車，自車後拿出冰塊，並由陳孟吟持棍棒，毆打黃華展（此妨
害自由部份，上訴人並未參與，僅在旁觀看），後因陳秀月見黃華展腳已斷，乃於同
日上午八時許與陳孟吟共同將之送醫，陳孟吟則要求上訴人與柯正吉、劉信吉等人先
行離去，再與陳秀月送至路竹鄉溫外科救治，前後剝奪黃華展之行動自由約二小時。
同日十四時黃華展因病情惡化復轉至高雄榮民總醫院救治，仍因受有右側顳後部挫裂
傷一處一點五公分〤零點五公分合併出血及血腫、右肩部骨折、左側胸部多處肋骨骨
折、胸部及右肩部多處瘀血、右下腹部瘀血一公分〤零點三公分、右小腿近踝部完全
骨折（脛骨及腓骨）、左足踝部挫裂創二公分〤一公分、右足背部瘀血一處呈Ｌ型約
二公分〤一公分、右小腿及右足部瘀血腫脹、左足踝部瘀血腫脹等傷害，於當日十六
時四十五分許因顱部挫裂出血、胸腹腔內出血及頭腹胸部外傷不治死亡等情。因而撤
銷第一審所為無罪之判決，改判論處上訴人共同傷害人之身體，因而致人於死罪刑。
固非無見。
惟查：刑法第二百七十七條第二項前段之傷害致人於死罪，係對於犯普通傷害罪致發
生死亡結果所規定之加重結果犯，依同法第十七條規定，以行為人能預見其死亡結果
之發生為要件，此項構成犯罪之事實，依刑事訴訟法第三百零八條、第三百十條第一
款規定，不僅事實欄應明白認定，且須於理由內加以說明，方足以資論罪科刑。本件
原判決於事實欄僅記載上訴人與陳孟吟、陳秀月、劉信吉及柯正吉基於共同傷害之犯
意聯絡，先在「路竹ＫＴＶ」內，或分持木棍、鋁質球棒，或徒手，共同毆打黃華展
。嗣又駕車將其載往路竹鄉○○○路旁某處漁塭，將之拉出車外，再由陳孟吟持棍棒
予以毆打，致黃華展因傷重送醫不治等情。但上訴人與共犯陳孟吟等人等對於引起被
害人死亡之結果，是否能預見而不預見，原判決事實並未明白認定，自不足為適用法
律之依據。又傷害致人於死罪，以行為人對於傷害行為有犯意，對於死亡之結果客觀
上有預見可能，主觀上則未預見為必要，如行為人主觀上對於死亡之結果亦有預見，
則其既明知而為，即屬殺人罪之範疇，非加重結果犯。判決理由內僅謂被害人黃華展
所受傷害遍及四肢、胸部及頭部，致死創傷係為頭胸腹部，且傷勢係以鈍器物連續打
擊所造成，足認上訴人與陳孟吟等人分朝被害人頭部、胸部等處毆打時，可能致生死
亡之結果，乃一般人客觀上所能預見之語（見原判決理由二、(五)），而就其主觀上對
該加重結果並未預見乙節，則未加說明、論斷，致其理由論猶有未備，均非適法。
上訴意旨執以指摘原判決違法，尚非全無理由，應認原判決仍有撤銷發回更審之原因
。
據上論結，應依刑事訴訟法第三百九十七條、第四百零一條，判決如主文。
中      華      民      國    九十一    年      二      月    二十七    日
                              最高法院刑事第四庭
                                  審判長法官  紀  俊  乾
                                        法官  黃  正  興
                                        法官  劉  介  民
                                        法官  陳  東  誥
                                        法官  張  春  福
      右正本證明與原本無異
                                              書  記  官
中      華      民      國    九十一    年      三      月      五      日
